臺灣士林地方法院刑事判決　　　　　　　96年度易字第1231號
公　訴　人　臺灣士林地方法院檢察署
被　　　告　甲○○
上列被告因侵占等案件，經檢察官提起公訴（96年度偵字第2643
號），被告於準備程序就被訴事實為有罪之陳述，經本院合議庭
裁定由受命法官獨任進行簡式審判程序，並判決如下：
    主  文
甲○○連續意圖為自己不法之所有，而侵占對於業務上所持之物
，處有期徒刑柒月，減為有期徒刑月又拾伍日，如易科罰金，
以銀元佰元即新臺幣玖佰元折算壹日。又意圖為自己不法之所
有，以詐術使人將本人之物交付，處有期徒刑貳月，如易科罰金
，以銀元佰元即新臺幣玖佰元折算壹日，減為有期徒刑壹月，
如易科罰金，以銀元佰元即新臺幣玖佰元折算壹日。應執行有
期徒刑肆月，如易科罰金，以銀元佰元即新臺幣玖佰元折算壹
日。
    事實及理由
一、本件犯罪事實及證據，除均引用檢察官起訴書（如附件）之
    記載外，就證據部分補充：上揭犯罪事實，業據被告甲○○
    於本院訊問時坦承不諱（見本院卷第39頁、第43至第45頁）
    ，並有臺北市監理處96年11月26日北市監北字第0966410880
    0 號函暨檢附之汽車新領牌照登記書及汽車各項異動登記書
    附卷可稽（見本院卷第31至第33頁），復有起訴書所列舉之
    各項證據在卷可佐，足見被告自白與事實相符，堪予採信，
    是本件事證明確，被告業務侵占及詐欺犯行洵堪認定，應依
    法論科。
二、被告行為後，刑法業於94年2 月2 日修正公布，並於95 年7
    月1 日施行，參酌最高法院95年5 月23日刑事庭第8 次會議
    決議，修正後刑法第2 條第1 項之規定，係規範行為後法律
    變更所生新舊法律比較適用之準據法，於刑法施行後，應適
    用修正後刑法第2 條第1 項之規定，為「從舊從輕」之比較
    。另於比較時應就罪刑有關之共犯、未遂犯、想像競合犯、
    牽連犯、連續犯、結合犯，以及累犯加重、自首減輕暨其他
    法定加減原因（如身分加減）與加減比例等一切情形，本於
    統一性及整體性原則，綜其全部罪刑之結果而為比較，茲就
    比較情形分述如下：
    (一)刑法第336 條第2 項及刑法第339 條第1 項均設有罰金刑
      之規定，就刑法第33條第5 款有關罰金之最低數額部分，
      刑法分則編各罪所定罰金之貨幣單位原為銀元，修正前刑
      法第33條第5 款規定：「罰金：銀元1 元以上」，而銀元
      與新臺幣間之折算，依現行法規所定貨幣單位折算新臺幣
      條例規定，以銀元1 元折算新臺幣3 元，即罰金之最低數
      額為新臺幣3 元；修正後刑法第33條第5 款則規定：「罰
      金：新臺幣1,000 元以上，以百元計算之」；經比較修正
      前、後之規定，因修正後刑法第33條第5 款所定罰金之最
      低數額，較之修正前提高，自以修正前刑法第33條第5款
      規定有利於被告。
    (二)修正後刑法第56條連續犯之規定業經刪除，則被告之犯行
      ，因行為後新法業已刪除連續犯之規定，此刪除雖非犯罪
      構成要件之變更，但顯已影響行為人刑罰之法律效果，自
      屬法律有變更，依新法第2 條第1 項規定，比較新舊法結
      果，仍應適用較有利於被告之行為時法律即修正前刑法論
      以連續犯。
    (三)被告行為後，刑法第41條第1 項前段已修正為：「犯最重
      本刑為5 年以下有期徒刑以下之刑之罪，而受6 個月以下
      有期徒刑或拘役之宣告者，得以新臺幣1,000 元、2,000
      元或3,000 元折算1 日，易科罰金。」，並於94年2 月2
      日修正公布，於95年7 月1 日生效，核與被告行為時刑法
      第41條第1 項前段所規定：「以1 元以上3 元以下折算1
      日」，並適用修正前罰金罰鍰提高標準條例第2 條前段（
      現已刪除）：「就其原定數額提高為100 倍折算1 日」規
      定之結果，則本件被告行為時之易科罰金折算標準，應以
      銀元100 元以上300 元以下折算1 日，經折算為新臺幣後
      ，應以新臺幣300 元以上900 元以下折算1 日。比較新、
      舊法之結果，以修正前之規定，較有利於被告，則應依修
      正後刑法第2 條第1 項前段，適用修正前刑法第41條第1
      項前段諭知易科罰金之折算標準。
    (四)被告於裁判確定前犯數罪，且均係於95年7 月1 日前犯之
      ，修正前刑法第51條第5 款規定：「數罪併罰，分別宣告
      其罪之刑，依左列各款定其應執行者：宣告多數有期徒刑
      者，於各刑中之最長期以上，各刑合併之刑期以下，定其
      刑期。但不得逾20年。」，而修正後刑法第51條第5 款規
      定：「宣告多數有期徒刑者，於各刑中之最長期以上，各
      刑合併之刑期以下，定其刑期。但不得逾30年。」，經比
      較結果，修正後刑法規定亦非較有利於被告，應依修正前
      刑法第51條第5 款規定定其應執行之刑。
    (五)綜合上述各條文修正前、後之比較，揆諸前揭最高法院決
      議及修正後刑法第2 條第1 項規定之「從舊從輕」原則，
      修正後之規定並非較有利於被告，依修正後刑法第2 條第
      1 項前段規定，應整體適用行為時即修正前之刑法相關規
      定。
三、核被告甲○○所為，係犯刑法第336 條第2 項業務侵占罪及
    刑法第339 條第1 項詐欺取財罪。被告先後2 次業務侵占之
    犯行，時間緊接，所犯為構成要件相同之罪名，顯係基於概
    括犯意而為之，應依修正前刑法第56條連續犯規定，論以一
    罪，並加重其刑。被告所犯上開2 罪間，犯意各別，行為互
    殊，構成要件亦不相同，應分論併罰。爰審酌被告為支付房
    租及父親醫藥費，竟利用職務上向客戶收取款項之機會，侵
    占收取之款項，加以挪用，破壞僱傭間之基礎信任關係，於
    離職後，另向客戶詐取稅金，侵占及詐欺所得之不法利益非
    鉅、生活狀況、智識程度，及事後已坦承犯行，知所悔悟，
    並已全數清償所侵占及詐欺之款項等一切情狀，就上開2 罪
    ，分別量處如主文所示之刑，以示懲儆。因被告犯罪時間均
    在96年4 月24日以前，亦無其他不合中華民國96年罪犯減刑
    所定不得減刑之情形，爰依中華民國96年罪犯減刑條例第2
    條第1 項第3 款、第7 條規定，就上開2 罪均減其宣告刑二
    分之一，即減為有期徒刑3 月又15日、1 月，均諭知易科罰
    金之折算標準，並依該減刑條例第10條第1 項定應執行之刑
    。
四、據上論斷，依依刑事訴訟法第299 條第1 項前段、第273 條
    之1 第1 項、第310 條之2 、第454 條第2 項，刑法第2 條
    第1 項前段、第336 條第2 項、第339 條第1 項、修正前刑
    法第56條、第41條第1 項、第51條第5 款，刑法施行法第1
    條之1 、修正刪除前罰金罰鍰提高標準條例第2 條，現行法
    規所定貨幣單位折算新臺幣條例第2 條，中華民國96年罪犯
    減刑條例第2 條第1 項第3 款、第7 條、第9 條、第10條第
    1 項，判決如主文。
五、本案經檢察官吳維雅到庭執行職務。
六、檢察官及被告如不服本判決，得自收受送達之日起10日內，
    向本院提起上訴。
中　　華　　民　　國　　96　　年　　12　　月　　31　　日
                      刑事第四庭法  官  高雅敏
以上正本證明與原本無異。
                                書記官  田瑾俐
中　　華　　民　　國　　96　　年　　12　　月　　31　　日
附錄本案論罪科刑法條：
刑法第336條第2項
對於業務上所持有之物，犯前條第1 項之罪者，處6 月以上5 年
以下有期徒刑，得併科3 千元以下罰金。
刑法第339條第1項
意圖為自己或第三人不法之所有，以詐術使人將本人或第三人之
物交付者，處5 年以下有期徒刑、拘役或科或併科1 千元以下罰
金。
